臺灣屏東地方法院民事判決
111年度潮簡字第228號
原      告  存富造船股份有限公司

法定代理人  蔡潘寶笑

訴訟代理人  蔡桓文律師
被      告  許勝彰  
訴訟代理人  林朋助律師
上列當事人間第三人異議之訴事件，本院於民國111年11月22日
言詞辯論終結，判決如下：
　　主  文
原告之訴駁回。
訴訟費用由原告負擔。
    事實及理由
一、原告主張：被告執本院108年度重訴字第74號分割共有物事
    件確定判決（下稱系爭分割判決），對訴外人蔡潘寶笑（原
    告法定代理人）聲請以本院110年度司執字第41217號強制執
    行事件（下稱系爭執行事件），拆除坐落屏東縣○○鄉○○段00
    000地號土地（下稱系爭土地）上之未保存登記造船廠房（
    下稱系爭廠房）及廠房內之普通型架空起重機（下稱系爭天
    車）。然系爭廠房與系爭天車均係原告所有，系爭分割判決
    並未列原告為當事人，原告自得對系爭執行事件提起第三人
    異議之訴等語。並聲明：本院110年度司執字第41217號號拆
    屋還地強制執行事件應予撤銷。
二、被告則以：系爭廠房業已附合於蔡潘寶笑名下建物，與系爭
    天車同屬於蔡潘寶笑所有，且被告土地上並無天車本體，只
    有天車軌道等語置辯。並聲明：原告之訴駁回。
三、分割前屏東縣○○鄉○○段000地號土地原為蔡潘寶笑、被告、
    健富造船股份有限公司、曾耀鋒所共有，系爭土地經系爭分
    割判決分割歸由被告所有並辦理移轉登記，相鄰之同段457
    地號土地則分歸蔡潘寶笑所有。系爭廠房（內有系爭天車）
    占用被告系爭土地如附圖所示編號457-1⑴部分、面積88.93
    平方公尺之土地等節，有系爭分割判決、土地登記謄本等件
    在卷可稽，並經本院會同地政人員前往履勘並囑託地政人員
    測量屬實，有本院勘驗筆錄、現場照片、複丈成果圖即附圖
    在卷足憑，自堪信為真實。
四、法院之判斷
㈠、民法第66條第1項規定，稱不動產者，謂土地及其定著物。所
    謂定著物，係指非土地之構成部分，繼續附著於土地，而達
    一定經濟上目的，不易移動其所在之物而言。又不動產物權
    ，依法律行為而取得、設定、喪失及變更者，非經登記，不
    生效力。前項行為，應以書面為之，民法第758條亦有明文
    。原告主張享有系爭廠房與系爭天車之所有權，惟本件坐落
    被告土地上者並無天車本體，僅有天車部分軌道，為兩造所
    不爭，該部分天車軌道已附合於廠房，依民法第811條應認
    由系爭廠房所有人取得所有權，是本件應審究者，應係系爭
    廠房之產權歸屬是否由原告取得，合先敘明。
㈡、原告主張取得系爭廠房之事實上處分權，無非係以系爭天車
    之定期檢查通知書、檢查合格證明均以原告公司為受文者及
    設置單位為據，並提出中華民國工業安全衛生協會檢查通知
    書、檢查合格證明、定期檢查結果報告表，高雄市機械安全
    協會檢查合格證明，勞動部職業安全衛生署檢查合格證等件
    為證。另提出原告公司經營權讓售之契約書（下稱系爭讓售
    契約）、財產清冊公司變更登記表等件，主張讓售之財產清
    冊內包含未登記建物即系爭廠房，而主張包含系爭廠房在內
    之讓售財產（下稱讓售財產）均為原告公司財產云云。
㈢、惟查：
　⒈系爭天車之定期檢查均係以設置單位為對象，進行通知並發
    給檢查合格證明，尚難認得以此認定系爭天車及所設置廠房
    之所有權人。
　⒉而系爭讓售契約最末所列「立約人甲方」雖為「存富造船股
    份有限公司」，然契約書內容所載之出賣人係記載「吳清宏
    兼原告公司法定代理人」，承買人記載為「蔡潘寶笑」，契
    約第1條記載「甲方（出賣人）經營之「存富造船股份有限
    公司」（稱本公司）之經營權及設備與生財器具（詳附表財
    產清冊）全部讓售予乙方之新經營團隊（稱新經營團隊）」
    等語（詳如附表所示），足見應係訴外人蔡潘寶笑係向原告
    公司之原經營團隊購買公司之經營權及設備與生財器具（詳
    如財產清冊）；另觀諸系爭讓售契約之名稱為「經營權暨不
    動產讓售契約書」，並於契約第2條將公司股份、土地、房
    屋售價分別列明，可知單純購買公司經營權（即股份）尚無
    法取得土地、房屋之產權，倘包含系爭廠房在內之不動產、
    設備等財產均屬於原告公司此一法人所有，蔡潘寶笑僅需單
    獨購買股份以取得經營權即為已足，自無庸再負擔不動產交
    易相關稅賦而為移轉登記。而系爭財產清單內之其他不動產
    移轉登記，亦係由原經營團隊之董事長吳清宏、董事邱惠珠
    、監察人吳政德於106年4月28日移轉登記予蔡潘寶笑，可知
    該財產清單內之讓售財產從未登記於原告公司名下。原告法
    定代理人蔡潘寶笑於105年11月29日訂立系爭讓售契約後，
    於106年2月6日已選任為原告公司董事長，有公司變更登記
    表在卷可稽（本院卷二第58-61頁），原告公司更於106年2
    月17日購入汽車一輛並登記於公司名下，亦有稅務電子閘門
    財產所得調件明細表在卷足憑，顯然原告公司財產並非均借
    名登記於股東名下，縱然公司股東提供讓售財產作為公司經
    營使用，仍難認為其產權已經屬於原告公司，原告將公司與
    公司股東、公司負責人混淆為同一權利主體，執此主張系爭
    廠房產權屬於原告公司而非蔡潘寶笑所有，自難採認。
　⒊此外，原告並未提出任何原告公司與蔡潘寶笑間具有借名登
    記契約存在之證明，系爭讓售契約亦未提及任何借名登記事
    項，蔡潘寶笑於前案分割共有物案件審理時，更從未提及係
    受借名登記，本院自難認定讓售財產係由原告公司借名登記
    予蔡潘寶笑。況倘讓售財產全部係借名登記於蔡潘寶笑名下
    ，系爭分割判決所分割之土地亦同係借名登記，原告雖未列
    為該案件被告，事實上其法定代理人已經同受通知並保障其
    訴訟權，原告如為該案件之實質當事人，再於本件主張不受
    該判決效力拘束而提起第三人異議之訴，主張排除系爭分割
    判決之執行力，亦難認有據。
㈣、綜上，原告所提證據不足以證明系爭廠房之事實上處分權屬
    於原告，本院自難為有利於原告之認定。
五、據上論結，原告無法證明系爭廠房產權屬於原告，原告主張
    就系爭廠房有足以排除強制執行之權利，尚屬無據，其請求
    撤銷系爭執行程序，為無理由，應予駁回。　　
六、本件事證已臻明確，兩造其餘攻擊防禦方法及所提證據，經
    核於結果不生影響，爰不一一論述，併此敘明。
七、據上論結，原告之訴為無理由，爰判決如主文。
中　　華　　民　　國　　111 　年　　11　　月　　30　　日
                 潮州簡易庭      法　官    麥元馨
正本係照原本作成。
如對判決上訴，須於判決送達後20日內向本院提出上訴狀，其未
表明上訴理由者，應於提出上訴後20日內向本院補提理由書狀（
均須按他造當事人之人數附繕本）。如委任律師提起上訴者，應
一併繳納上訴審裁判費。
中　　華　　民　　國　　111 　年　　11　　月　　30　　日
                                  書記官　 洪雅玲 
附表
第1條 甲方（出賣人）經營之「存富造船股份有限公司」（稱本公司）之經營權及設備與生財器具（詳附表財產清冊）全部讓售予乙方之新經營團隊（稱新經營團隊），雙方絕無異議。 第2條 讓渡總價金新臺幣壹億參仟壹佰萬元正。計價明細：存富造船公司股份售價新臺幣柒佰萬元，土地售價總價款新臺幣壹億壹仟貳佰萬元，房屋價款新臺幣壹仟貳佰萬元。（後略）